【裁判字號】    97,台上,5344
【裁判日期】    971023
【裁判案由】    違反毒品危害防制條例
【裁判全文】
最高法院刑事判決            九十七年度台上字第五三四四號
上  訴  人  甲○○
上列上訴人因違反毒品危害防制條例案件，不服台灣高等法院中
華民國九十七年八月六日第二審判決（九十七年度上訴字第二八
五八號，起訴案號：台灣基隆地方法院檢察署九十七年度偵字第
二○二號），提起上訴，本院判決如下：
    主  文
上訴駁回。
    理  由
按刑事訴訟法第三百七十七條規定，上訴於第三審法院，非以判
決違背法令為理由，不得為之。是提起第三審上訴，應以原判決
違背法令為理由，係屬法定要件。如果上訴理由書狀並未依據卷
內訴訟資料，具體指摘原判決不適用何種法則或如何適用不當，
或所指摘原判決違法情事，顯與法律規定得為第三審上訴理由之
違法情形，不相適合時，均應認其上訴為違背法律上之程式，予
以駁回。本件原判決綜合全部卷內證據資料，認上訴人甲○○有
其事實欄所載之犯行，已詳敘所憑之證據與認定之理由，因而維
持第一審論處上訴人共同製造第二級毒品，未遂罪刑（處有期徒
刑六年），駁回上訴人在第二審之上訴，從形式上觀察，並無足
以影響判決結果之違法情形存在。上訴意旨略以：上訴人係以麻
黃鹼製造安非他命未遂，原判決認定為製造甲基安非他命未遂，
有判決理由矛盾之違法；上訴人已供出「華哥」之真實姓名，究
竟上訴人與「華哥」如何有犯意聯絡及行為分擔，原判決未予說
明記載，亦未敘明上訴人之行為屬製造過程中之那個階段、步驟
，有判決理由不備、矛盾及調查職責未盡之違法；原判決既認部
分扣案物經檢驗出第四級毒品先驅原料麻黃鹼、去甲麻黃鹼，卻
未依毒品危害防制條例第十八條第一項後段規定沒收銷燬，有判
決不適用法則之違誤；原判決未審酌上訴人之犯罪情狀，依刑法
第五十七條、第五十九條規定酌減其刑，有欠公允云云。惟查：
犯罪事實之認定，證據之取捨及其證明力如何，乃事實審法院自
由判斷之職權，如其取捨不違背經驗法則與論理法則，即不得指
為違法，而據為上訴第三審之理由。本件原判決認定上訴人與「
華哥」基於製造甲基安非他命之犯意聯絡，由上訴人承租房屋，
作為製造場所，再陸續購入製造工具，由「華哥」提供麻黃鹼，
上訴人負責製造甲基安非他命，尚未完成即被查獲等情，已說明
本於調查所得心證，分別定其取捨而為事實判斷之理由，並依確
認之事實，說明本案扣押物經法務部調查局鑑定結果，認係以麻
黃鹼製造甲基安非他命，製造過程中之第一階段（鹵化反應階段
）確實曾經進行之論據。所為論斷，經核無違客觀存在之經驗法
則與論理法則，不容任意指摘。次按毒品危害防制條例第十八條
第一項後段係規定：查獲之第三、四級毒品及製造或施用之器具
，無正當理由而擅自持有者，均沒入銷燬之。因係行政上之沒入
，非刑法上之沒收，原判決未適用該規定沒入銷燬，於法無違。
再量刑之輕重，或被告犯罪情狀是否堪以憫恕得以酌減其刑，均
屬事實審之職權。原判決以上訴人之責任為基礎，已說明審酌刑
法第五十七條所列各款事項而為刑之量定，既未逾越法定刑度，
亦未濫用其權限，自於法無違。綜上所述，應認本件上訴違背法
律上之程式，予以駁回。
據上論結，應依刑事訴訟法第三百九十五條前段，判決如主文。
中    華    民    國  九十七  年    十    月  二十三  日
                      最高法院刑事第十二庭
                          審判長法官  石  木  欽
                                法官  陳  世  淙
                                法官  洪  佳  濱
                                法官  呂  丹  玉
                                法官  段  景  榕
      本件正本證明與原本無異
                                      書  記  官
中    華    民    國  九十七  年    十    月  二十九  日
                                                      Ｅ


司法院資訊處製作；財團法人民間司法改革基金會備份。
